臺灣高等法院臺南分院刑事裁定
抗　告　人　交通部公路總局嘉義區監理所麻豆監理站
受處分人　　甲○○
上列抗告人因受處分人聲明異議案件，不服臺灣臺南地方法院中
華民國95年11月17日所為裁定（95年度交聲字第783號；嘉義區
監理所麻豆監理站民國95年7月20日所為之裁決處分案號：麻監
裁罰字第裁75－M00000000號）提起抗告，本院裁定如下：
    主 　　 文
原裁定撤銷，發回臺灣臺南地方法院。
    理 　　 由
一、原處分意旨略以：異議人即受處分人甲○○（下稱異議人）
    經警製單舉發於民國（下同）九十五年四月二十九日十一時
    五十分許，駕駛車牌號碼BX6—433號重機車，在台南縣佳里
    鎮縣十三．九公里處酒後駕車，酒精濃度經檢測為
    0.86MG/L、標準值為0.25MG /L。原處分機關即交通部公路
    總局嘉義區監理所麻豆監理站（下稱原處分機關）復以違規
    事實屬實，依照道路交通管理處罰條例第三十五條第一項第
    一款之規定，裁處異議人罰鍰新台幣（下同）四萬五千元，
    吊扣駕駛執照十二個月等語。
二、本件異議意旨略以：異議人於前開時地因酒精濃度超過規定
    標準遭警舉發，且同一事實業經檢察官為緩起訴處分，並已
    向中華社會福利聯合勸募協會支付三萬元，依據行政罰法，
    應為一事不二罰，為此聲明異議，請求撤銷交通罰鍰之處分
    等語。
三、原審裁定意旨略以：
　(一)刑事訴訟法第二百五十三條之二規定，檢察官為緩起訴處分
    ，得命被告於一定期間內履行「向公庫或指定之公益團體、
    地方自治團體支付一定之金額」，此一命被告為金錢給付的
    部分，應得被告之同意，被告履行檢察官命令為金錢給付，
    性質上自屬處分金，與罰金無異，且修正後處罰條例第三十
    五條第八項所規定之罰金，解釋上自應包括依檢察官處分命
    令，而向公庫或指定之公益團體、地方自治團體支付之款項
    在內。另就異議人負有支付一定金額予檢察官指定機構之義
    務觀察，其如未在上開指定期間內確實履行義務，依刑事訴
    訟法第二百五十三條之三第一項第三款之規定，異議人將遭
    受撤銷緩起訴處分之不利益，此時將使異議人有同時遭受行
    政處罰及刑事追訴之危險，顯與行政罰法第二十六條規定之
    立法意旨相違背。從而，被告即履行檢察官為緩起訴處分命
    令，與受刑事處罰無異，自不應再受行政裁罰。至於法務部
    九十五年五月二十五日法律字第０九五０七００三九三號函
    雖略以：行政罰法第二十六條第二項所稱「不起訴處分」包
    括「緩起訴處分」在內等語，惟該項乃例外得裁處行政秩序
    罰之補充規定，參諸該條文係將「不起訴處分」、「無罪」
    、「免訴」、「不受理」、「不付審理」等不能證明刑事被
    告犯罪或未曾使其實際接受刑罰之情形逐一臚列，顯然與該
    條第一項所指發生處罰競合之前提要件尚有未合，故有第二
    項仍依違反行政法上義務規定裁處之必要。而緩起訴處分既
    非不能證明行為人之犯罪事實，且有支付一定金額之實質處
    罰，自與上開行政罰法第二十六條第二項列舉之不起訴處分
    等情形迥然有別，仍無從遽為比擬而為相同之處置。
　(二)本件異議人飲用酒類，已達不能安全駕駛動力交通工具之程
  　度，竟仍駕駛上開重機車上路之事實，業經台灣台南地方法
    院檢察署檢察官以九十五年度偵字第八七八０號緩起訴處分
    在案，異議人並依命令向中華社會福利聯合勸募協會支付三
    萬元，有該緩起訴處分書、匯款申請書各一紙在卷可參。異
    議人酒後駕車之行為同時觸犯刑法及違反行政法上義務，並
    經檢察官緩起訴處分確定，揆諸前揭說明，裁處罰鍰部分自
    無從再適用行政罰之必要。原處分機關逕以異議人酒精濃度
    超過規定標準，對其裁處罰鍰四萬五千元，尚有未洽。至吊
    扣駕駛執照十二個月部分，乃對於預防將來再犯危險之管制
    罰，為達抑止酒後駕車之不法行為，維護道路交通用路權人
    之生命、身體之安全法益，依行政罰法第二十六條但書之規
    定，得裁處之云云。
四、原審依道路交通管理處罰條例第八十七條第二項、道路交通
    案件處理辦法第二十條前段之規定，以原處分機關上開罰鍰
    之行政裁罰，認有未洽，撤銷原處分，另諭知吊扣其駕駛執
    照拾貳個月之裁定等情，固非無見。惟查：
  (一)按94年2月5日公布、95年2月5日施行之行政罰法第26條規定
    ：「一行為同時觸犯刑事法律及違反行政法上義務規定者，
    依刑事法律處罰之。但其行為應處以其他種類行政罰或得沒
    入之物而未經法院宣告沒收者，亦得裁處之。前項行為如經
    不起訴處分或為無罪、免訴、不受理、不付審理之裁判確定
    者，得依違反行政法上義務規定裁處之」，即所謂一事不二
    罰原則。依行政罰法第26條明定一事不二罰原則，一行為同
    時觸犯刑事法律及違反行政法上義務規定者：(一)即依刑事
    法律處罰，而不為行政裁處；(二)如經不起訴處分或為無罪
    、免訴、不受理、不付審理之裁判「確定」者，則得依違反
    行政法上義務規定裁處之。查異議人就其服用酒類不能安全
    駕駛動力交通工具而駕駛罪，經臺灣臺南地方法院檢察署檢
    察官以95年度偵字第8780號緩起訴處分確定，固已支付中華
    社會福利聯合勸募協會新台幣三萬元，有臺灣臺南地方法院
    檢察署95年度偵字第8780號號不起訴處分書及再議駁回書、
    臺灣高等法院被告前案紀錄表在卷可證，是異議人酒後駕車
    之行為，雖屬一行為同時觸犯刑事法律及違反行政法上義務
    ，然就刑事處罰部分已認定異議人確實有體內酒精濃度超過
    法定標準仍酒後駕駛動力交通工具情形，並給予自新機會為
    緩起訴處分，依上揭行政罰法第26條第2項規定，既經緩起
    訴處分，原處分機關依法為行政裁處，並無違反一事不二罰
    之原則。至異議人捐款三萬元與中華社會福利聯合勸募協會
    後經檢察官為緩起訴處分確定，核與刑事處罰有異，亦不得
    以此即認該捐款之行為與原處分機關之上開行政裁罰相重疊
    。
  (二)又依法務部95年5月25日法律字第0950700393號函以不起訴
    處分包括緩起訴處分，檢察官所為緩起訴處分時依刑事訴訟
    法第253條之2第1項規定對被告為之指示及課予負擔，係一
    重特殊之處遇措施，並非刑罰，因此緩起訴處分與刑事處罰
    仍屬有別，如依上開函示以觀，如為不起訴或緩起訴處分，
    仍可依行政罰法第32條第2項規定通知相關行政法規之主管
    機關辦理等情，並有法務部95年5月25日法律字第095070039
  　3號函影本在卷足稽。
　(三)因而本件異議人既屬緩起訴處分確定，緩起訴處分既非屬刑
  　事罰，其捐款行為亦與行政罰有異已如上述，則原審認異議
    人酒後駕車之行為同時觸犯刑法及違反行政法上義務，並經
    檢察官緩起訴處分確定，逕認裁處罰鍰部分自無從再適用行
    政罰之必要，而將原處分機關上開罰鍰四萬五千元之行政裁
　　罰予以撤銷，是否適當，即有再斟酌之餘地，抗告人亦執此
  　指摘原審裁定不當，並非全無理由，爰將原裁定撤銷，發回
    臺灣臺南地方法院更為適當之裁定。
五、依道路交通事件處理辦法第25條、刑事訴訟法第413條前段
    裁定如主文。
中　　華　　民　　國　　96　　年　　1　　 月　  10　　日
                  刑事第五庭  審判長法　官  楊明章
                                    法　官  戴勝利
                                    法　官  顏基典
以上正本證明與原本無異。
不得再抗告。
　　　　　　　　　　　　　　　　　　書記官  呂嘉文
中　　華　　民　　國　　96　　年　　1 　　月　　10　　日
